臺灣屏東地方法院刑事判決　　　　　　　　　　　　　九十二年度易字第七四六號
　　公　訴　人　臺灣屏東地方法院檢察署檢察官
　　被　　　告　戊○○
　　選任辯護人　陳清朗　律師
右列被告因重利案件，經檢察官提起公訴（九十二年度偵字第一九八六號），本院判
決如左：
     主  文
戊○○無罪。
     理  由
一、公訴意旨略以：被告戊○○基於重利之犯意，於民國九十年六月間某日，在屏東
    縣屏東市空翔里永城巷三號被告戊○○住處，趁被害人己○○因經濟困難急需用
    錢之際，貸借新臺幣（下同）六萬元予己○○，先扣除一萬二千元之利息，實得
    四萬八千元，言明每日付息二千元，本金限一個月還清，而取得與原本顯不相當
    年息相當於百分之一千五百之高利，被害人己○○陸續借款償還前債及利息，共
    簽發面額各三萬元之本票十五張予戊○○。被害人己○○嗣因無力償還本息，於
    九十一年二月中旬某日，至被告戊○○、丁○○（另由本院通緝中）之上開住處
    商量還款事宜，被告戊○○非不予理會，竟出手毆打己○○（所受傷害部分未據
    告訴），事後，被告戊○○即並不時至己○○住處逼討債務，並基於恐嚇危害他
    人安全之概括犯意，以「若不還錢就押妳家人出去打」等事實，出言恐嚇己○○
    多次，使己○○心生畏懼，致生危害於己○○生命、身體之安全，己○○並因此
    而遷移住所。嗣於九十一年六月二十八日十六時三十分許，在屏東縣屏東市空翔
    里永城巷三號被告戊○○住處，為警持搜索票搜索查獲，並扣得被害人辛○○身
    分證一枚、六萬元本票一張、三萬元本票八張、三萬一千元本票一張、一萬五千
    元本票一張、臺灣大哥大電話卡三枚、互助會名單一張、甲○○
    等物，因認被告戊○○涉有刑法第三百四十四條重利、同法第三百零五條恐嚇（
    起訴書漏引法條）等罪嫌。
二、按犯罪事實應依證據認定之，無證據不得認定犯罪事實；又不能證明被告犯罪者
    ，應諭知無罪之判決，刑事訟訴法第一百五十四條第二項、第三百零一條第一項
    分別定有明文。次按認定不利於被告之事實，須依積極證據，苟積極證據不足為
    不利於被告事實之認定時，即應為有利於被告之認定，更不必有何有利之證據；
    又事實之認定，應憑證據，如未能發現相當之證據，或證據不足以證明，自不能
    以推測或擬制之方法，以為裁判之基礎；且認定犯罪事實所憑之證據，無論直接
    或間接證據，其為訴訟上之證明，須達於通常一般之人均不致有懷疑，而得確信
    其為真實之程度者，始得據為有罪之認定，倘其證明尚未達到此一程度，而有合
    理之懷疑存在時，尚難為有罪之認定基礎，最高法院三十年上字第八一六號判例
    、四十年台上字第八六號、七十六年台上字第四九八六號分別著有判例。又被害
    人之陳述如無瑕疵，且就其他方面調查又與事實相符，固足採為科刑之基礎，倘
    其陳述尚有瑕疵，則在未究明前，遽採為論罪科刑之根據，即難認為適法，最高
    法院六十一年臺上字第三○九九號判例足資參照。而所謂無瑕疵，係指被害人所
    為不利被告之陳述，與社會上一般生活經驗或卷存其他客觀事實並無矛盾而言。
    至所謂就其他方面調查認與事實相符，非僅以所援用之旁證足以證明被害結果為
    已足，尤須綜合一切積極佐證，除認定被告確為加害人之可能外，在推理上無從
    另為其他合理原因之假設，有一不合於此，即不能以被害人之陳述做為論斷之證
    據。故在告訴人指訴被告涉嫌犯罪之場合，縱令所訴情由依其所結合之旁證在情
    理上尚非絕無可能，若在一般生活經驗上仍可另認為其他有利被告之合理推斷，
    根據「罪證有疑，利於被告」之證據法則，即不得遽以片面之觀點，認為告訴人
    之陳述或其所本旁證已適為有罪判斷之依據推定其犯罪事實。
三、公訴意旨認被告戊○○涉犯重利、恐嚇等罪，無非以被害人己○○、甲○○、辛○○於警詢中之證述、扣案之被害人辛○○
    元本票八張、三萬一千元本票一張、一萬五千元本票一張、臺灣大哥大電話卡三
    枚、互助會名單一張、甲○○
    有重利犯行，辯稱：伊沒有借錢給己○○，也沒有毆打及恐嚇己○○等語。
四、經查：
（一）上開扣案之本票均非被害人己○○或甲○○所簽發，被害人己○○、甲○○亦
      未在上開本票上背書，有上開扣案本票十一張附卷可稽，且上開扣案之辛○○
      簽發之本票等，係因辛○○向案外人徐美英（已經臺灣屏東地方法院檢察署檢
      察官另為不起訴處分確定）即被告戊○○之妻借款而交付等情，業據證人辛○○於警詢中證稱：伊向徐美英借款，並沒有利息，該三張電話卡是因伊在戊○○家喝醉酒時，寄放在戊○○家的，又丙○○、庚○○二人開立之本票是一位
      金主放在戊○○那裡的，要戊○○拿給丙○○、庚○○他們，因為金主一時找
      不到他們，所以交代戊○○拿給他們，伊和丙○○是好朋友，庚○○是伊帶來
      的，所以就幫他們背書等語。再上開扣案之本票等物及證人辛○○之證述，均
      不列為本案證明被告戊○○犯行之證據（起訴書僅列：「案情參酌」）一情，
      亦據蒞庭檢察官陳明在卷（本院卷第一七頁）。而被害人甲○○於警詢中亦僅
      證稱：被告丁○○帶人毆打伊等語，並未證述被告戊○○有恐嚇、催討債務之
      犯行。是本件除被害人己○○警詢中之指述外，即無其他積極證據足認被告戊○○有重利、恐嚇之犯行。
（二）又被害人己○○屢次向被告戊○○借貸，因被告戊○○經濟狀況不佳而未答應
      ，叫己○○自己去看報紙或用其他的方式借錢，雙方發生爭吵等情，業據證人
      乙○○於本院審理時證述甚詳（本院卷第九六頁至一○○頁），由其所證，並
      未見被告戊○○有何以重利放款之情事。再參以本件未查獲經營地下錢莊常見
      之廣告、帳冊等物，甚且被害人己○○所簽發之本票、國民
      未發現，顯與常情不符，故被害人己○○之指述即有瑕疵，且無其他積極證據
      足認與被害人己○○指述之事實相符。而被害人己○○、甲○○經本院傳喚均
      未到，有送達證書各二份附卷可稽，被害人己○○再經拘提亦未到，被害人甲○○則另案通緝中，亦有拘票報告書、通緝列表各一份附卷足憑，而其二人警
      詢時所為之上開陳述雖符合刑事訴訟法第一百五十九條之三第三款所示「所在
      不明而傳喚不到」之要件，惟被告堅詞否認有重利犯行，且依被害人己○○、
      甲○○所稱情節，依卷內證據並無從證明其具有可信之特別情況，詳如前述，
      自不能依刑事訴訟法第一百五十九條之三第三款規定，採為本件認定事實之證
      據。是公訴人所舉之證據，均不足以證明被告潘玉城確有重利、恐嚇之犯行。
      此外，復查無其他積極證據足認被告戊○○有何上開犯行，揆諸前開規定及判
      例意旨，自應為無罪之諭知。
據上論斷，應依刑事訴訟法第三百零一條第一項，判決如主文。
中      華      民      國      九十三      年    十一   月     三十    日
                                      臺灣屏東地方法院刑事第五庭
                                          審判長法  官  羅森德
                                                法  官  林柏泓
                                                法  官  楊文廣
右正本證明與原本無異。
如不服本判決應於收受本判決送達後十日內向本院提出上訴書狀，其未敘述上訴理由
者，並得於提起上訴後十日內向本院補提理由書狀（均須按他造當事人之人數附繕本
 ）「切勿逕送上級法院」
                                                書記官  陳月珍
中      華      民      國      九十三      年    十一   月     三十    日
